臺灣高等法院刑事判決　　　　　　　　　　　　　　九十一年度上訴字第二一六號
　　上　訴　人
　　即　被　告　丙○○
　　指定辯護人　本院甲○辯護人
右上訴人因強盜等案件，不服臺灣新竹地方法院九十年度訴字第四三一號，中華民國
九十年十二月二十日第一審判決（起訴案號：臺灣新竹地方法院檢察署九十年度偵字
第五○一三號；移送併辦案號：同署九十年度偵字第五○四三號、第五○七三號）提
起上訴，本院判決如左：
    主  文
原判決撤銷。
丙○○連續意圖為自己不法之所有，攜帶兇器，以強暴至使不能抗拒，而取他人之物
，處有期徒刑捌年，褫奪公權伍年。
扣案之鑰匙壹把、全罩式安全帽壹頂、開山刀壹把，均沒收。
    事  實
一、丙○○前因施用毒品案件，經臺灣新竹地方法院於民國八十二年一月二十四日判
    處有期徒刑三年八月確定，經送執行後，於假釋期間，再因竊盜罪，經臺灣新竹
    地方法院於八十六年十一月二十七日判處有期徒刑九月確定，又因搶奪罪，經臺
    灣新竹地方法院於八十七年八月十二日判處有期徒刑一年二月確定，在假釋付保
    護管束期間（接續執行，非屬累犯），猶不知悔改，復因左腳萎縮，變成跛腳，
    找不到工作，且因其母親住院需要錢付醫藥費，竟基於意圖為自己不法所有之概
    括犯意，先後於如附表編號一至四所示之時間，騎乘不詳車號機車作為交通工具
    ，以頭戴黑色全罩式安全帽，手持其所有之開山刀一把，至如附表編號一至四所
    示地點之便利商店內，以如附表編號一至四所示之方法，至使如附表編號一至四
    所示之商店店員不能抗拒，而取走或使店員交付如附表編號一至四所示之財物，
    且丙○○為取得供強盜便利商店使用之交通工具，竟基於意圖為自己不法所有之
    概括犯意，先於九十年八月十六日傍晚某時，在新竹市○區○○路一四七號前，
    以自備鑰匙，乘人不知，竊取被害人林運昌所有之山葉牌一九九四年份一二五西
    西牌照號碼ＧＺＢ─一一０號重型機車一輛，得手後，復於同年月十六日晚上十
    時許，在新竹市清華大學前，亦以自備鑰匙，乘人不知，竊取被害人羅吉浪所有
    山葉牌一九九五年份一二五西西牌照號碼ＧＣＸ─八八五號之重型機車一輛，得
    手後，旋基於前述強盜之概括犯意，先後於如附表編號五至九所示之時間，騎乘
    上開竊得之機車作為交通工具，以頭戴黑色全罩式安全帽，手持其所有之開山刀
    一把，至如附表編號五至九所示地點之便利商店內，以如附表編號五至九所示之
    犯罪方法，至使如附表編號五至九所示之商店店員不能抗拒，而取走或使店員交
    付如附表編號五至九所示之財物。嗣於九十年八月二十日晚間十時五十分許，經
    警循線在丙○○位於新竹市○區○○里○○路三六五號之住處查獲，並扣得丙○○所有做案用之鑰匙一把、黑色全罩式安全帽一頂、開山刀一把，及平日所穿著
    球鞋一雙、花格短袖襯杉一件、米色長褲一條、藍色長褲一條，及強盜案被害人
    庚○○所有之易利信行動電話一具（已發還被害人庚○○，扣得毒品等物部分，
    另案偵辦）。
二、案經新竹市警察局第一分局報請臺灣新竹地方法院檢察署檢察官偵查起訴，暨臺
    灣新竹地方法院檢察署檢察官函送併案審理（九十年度偵字第五０四三號、第五
    ０七三號）。
    理  由
一、訊據上訴人即被告丙○○坦承有於前揭時、地，因左腳萎縮，變成跛腳，找不到
    工作，且因其母親住院需要錢付醫藥費，而持開山刀搶走超商財物及竊取重型機
    車作為犯罪之交通工具等情不諱，惟辯稱：伊是一個人犯罪，且未將被害人押住
    ，不成立強盜犯行云云。
二、經查：
  (一)被告為附表編號一之強盜事實，業據被告於警訊時坦承：九十年八月十三日凌晨
    三時許，在新竹市○○街、南大路口（即東南街四十二號）之萊爾富超商內，持
    刀搶走新台幣（下同）二千多元一案是伊一人所為，當時伊頭戴全罩式黑色安全
    帽，持一把開山刀作案行搶等語（見偵字第五○七三號偵查卷第五頁背面）；核
    與證人即被害人辛○○於警訊時證稱：伊在新竹市○○街四十二號之萊爾富超商
    內打工，於九十年八月十三日凌晨三時許，有一頭戴全罩式黑色安全帽男子走進
    店內，至櫃檯前自左腰際抽出開山刀指向伊，喝令伊交付金錢，並走進櫃檯內恐
    嚇稱如不從即要砍伊等語，逼伊打開收銀機，伊只好打開收銀機，該男子自收銀
    機內取走四百元，又在收銀機下方抽屜搜走二千元硬幣後離去，那名男子走路搖
    擺，應是跛腳，伊當場指認丙○○走路姿勢及所戴安全帽，均與搶伊的男子相似
    等語（見偵字第五○七三號卷第七頁背面）；於原審訊問時證稱：伊在新竹市○○街萊爾富超商內工作，九十年八月十三日凌晨三時許遭搶，當時歹徒頭戴全罩
    式安全帽走進店內，走路一跛一跛的，手上有拿刀，伊當時很害怕，沒有辦法抵
    抗，是伊打開收銀機讓歹徒自己拿錢，歹徒共搶走收銀機內四百元現金及抽屜裡
    面二千元硬幣等語（見原審卷第八十八頁、第八十九頁）；於本院九十一年一月
    三十一日訊問時證稱：伊在新竹市○○街四十二號萊爾富超商打工，九十年八月
    十三日凌晨三時許遭搶，當時伊在整理貨品，有一頭戴全罩式黑色安全帽男子持
    開山刀走進店內，要伊把錢拿給他，伊說錢是公司的，伊不可以拿，該男子就繞
    到櫃檯裡面，跟伊說他有刀子，如果不給他錢的話，就要砍伊，伊沒有辦法，就
    把收銀機打開，該男子共搶走收銀機內四百元紙鈔，及收銀機下櫃子裡硬幣二千
    元等語相符，且被告於原審訊問時亦供稱此次犯行確其所為，並對證人辛○○所
    述遭搶過程，沒有意見等語（見原審卷第八十九頁），並有被告所有，供強盜犯
    罪所用之全罩式黑色安全帽一頂、開山刀一把扣案可稽，足證被告前開自白與事
    實相符。另被告於警訊時供稱：此次強盜後，伊騎牌照號碼ＧＣＸ─八八五號之
    重型機車逃逸云云（見偵字第五○七三號偵查卷第五頁背面），核與被告竊取牌
    照號碼ＧＣＸ─八八五號之重型機車時間（詳如後述）不符，惟查被告強盜超商
 多次，細節難免混淆，此供述應係被告記憶錯誤所致，並不影響被告前開自白之
    真實性，附此敘明。
  (二)被告為附表編號二之強盜事實，業據被告於警訊時坦承：九十年八月十四日凌晨
    一時許，伊頭戴全罩式黑色安全帽，手持開山刀，進入新竹市○○街三十八號（
    警訊筆錄誤載為二三八號）萊爾富超商，一進店內就喝令店員把錢交出來，然後
    搜括財物，搶得現金三千元、易利信Ｔ２８行動電話一支及中華電信ＩＣ卡三張
    後逃逸，強盜所得現金伊拿去購買毒品，ＩＣ卡已丟棄，易利信Ｔ２８行動電話
    就是遭警察查獲的那支等語（見偵字第五○一三號偵查卷第十二頁），核與證人
    即被害人庚○○於警訊時證稱：伊在新竹市○○街三十八號（警訊筆錄誤載為二
    三八號）萊爾富超商工作，九十年八月十四日凌晨一時許遭一名頭戴全罩式黑色
    安全帽、手持開山刀之歹徒進入店內，強盜現金三千元、易利信Ｔ２８行動電話
    一支及中華電信ＩＣ卡三張，警方查獲之被告丙○○經伊當面指認，就是強盜伊
    財物的人等語（見偵字第五○一三號偵查卷第十五頁背面、第十六頁）；於原審
    訊問時證稱：伊是新竹市○○街三十八號萊爾富便利商店負責人，九十年八月十
    四日凌晨一時許，一名頭戴全罩式黑色安全帽歹徒持刀進入伊店內，用刀尖抵著
    伊身體，叫伊把錢拿出來，伊沒有辦法反抗，就將收銀機打開，歹徒就自己拿錢
    ，伊皮包、手機也在櫃檯旁邊，歹徒要走時，就順便把皮包、手機拿走，收銀機
    內電話ＩＣ卡三張也被歹徒拿走，該歹徒戴安全帽，走路一跛一跛的，應該是被
    告沒錯等語（見原審卷第四十七頁、第四十八頁）相符，且被告於原審訊問時亦
    供稱此次犯行確其所為，且稱伊拿錢時確有一度拿刀抵到被害人庚○○等語（見
    原審卷第四十八頁），並有被告所有，供強盜犯罪所用之全罩式黑色安全帽一頂
    、開山刀一把扣案可稽，而被害人庚○○遭搶之易利信Ｔ２８行動電話一支，亦
    經警循線在被告丙○○位於新竹市○區○○里○○路三六五號之住處查獲起出，
    有新竹市警察局第一分局扣押物品目錄表、贓證物認領保管收據及照片二紙附卷
    （見偵字第五○一三號偵查卷第六頁、第七頁、第三十六頁、第五十三頁、第五
    十四頁）可稽，足證被告前開自白與事實相符。另被告於警訊時供稱：伊使用牌
    照號碼ＧＺＢ─一一０號之重型機車作為此次強盜之交通工具云云（見偵字第五
    ○一三號偵查卷第十二頁），核與被告竊取牌照號碼ＧＺＢ─一一０號之重型機
    車時間（詳如後述）不符，及被告於檢察官偵訊時供稱：此次強盜現金部分，僅
    一千多元云云（見偵字第五○一三號偵查卷第五十九頁），核與被告歷次供述及
    證人庚○○證述不符，惟查被告強盜超商多次，細節難免混淆，此供述應係被告
    記憶錯誤所致，並不影響被告前開自白之真實性，附此敘明。
  (三)被告為附表編號三之強盜事實，業據被告於警訊時坦承：九十年八月十五日凌晨
    三時十二分，在新竹市○○路三九八號之全家便利超商內，持刀搶走櫃檯收銀機
    內九千元（警訊筆錄誤載為六千元）當時伊身穿綠色背心、白色長褲、白色運動
    鞋，並頭戴全罩式黑色安全帽，持一把開山刀作案行搶等語（見偵字第五○七三
    號、偵查卷第三頁背面至第四頁），核與證人即被害人己○○於警訊時證稱：警
    方查獲之被告丙○○經伊當面指認，就是九十年八月十五日凌晨三時十二分，在
    新竹市○○路三九八號之全家便利超商內持刀強盜伊財物之歹徒，因為該持刀強
    盜伊財物之歹徒體型、走路方式有點腳跛、使用全罩式黑色安全帽及犯罪工具與
    被告丙○○相符等語（見偵字第五○七三號偵查卷第九頁正反面）；於原審訊問
    時證稱：九十年八月十五日凌晨三時多，伊上班之全家便利超商新竹明湖店，被
    搶走收銀機內九千元現金，該歹徒戴全罩式安全帽，持類似西瓜刀的刀子，走路
    微跛，要伊打開收銀機，伊一開始不理他，他就拿刀背砍伊的手，逼迫伊打開收
    銀機，伊當時有點害怕沒有辦法抵抗，所以就打開收銀機給歹徒自己拿錢等語（
    見原審卷抵八十九頁、第九十頁）相符，且被告於原審訊問時亦供稱此次犯行確
    其所為，並對證人己○○所述遭搶過程，沒有意見等語（見原審卷第九十頁），
    並有被告所有，供強盜犯罪所用之全罩式黑色安全帽一頂、開山刀一把扣案可稽
    ，足證被告前開自白與事實相符。另被告於警訊時供稱：此次強盜後，伊騎牌照
    號碼ＧＣＸ─八八五號之重型機車逃逸云云（見偵字第五○七三號偵查卷第三頁
    背面），核與被告竊取牌照號碼ＧＣＸ─八八五號之重型機車時間（詳如後述）
    不符，惟查被告強盜超商多次，細節難免混淆，此供述應係被告記憶錯誤所致，
    並不影響被告前開自白之真實性，附此敘明。
  (四)被告為附表編號四之強盜事實，業據被告於警訊時坦承：九十年八月十六日下午
    六時三十分，伊頭戴全罩式黑色安全帽，手持開山刀，進入新竹縣竹北市○○路
    二八三號之全家便利超商，一進店內就喝令店員把錢交出來，然後搜括財物，搶
    得現金三千八百多元後騎車逃逸，強盜所得已購買毒品海洛英殆盡等語（見偵字
    第五○一三號偵查卷第十二頁）；於檢察官偵訊時亦為相同之供述（見偵字第五
    ○一三號偵查卷第五十九頁），核於證人即被害人丁○○於警訊時證稱：九十年
    八月十六日下午六時三十分，伊所有位於新竹縣竹北市○○路二八三號之全家便
    利超商，遭頭戴全罩式安全帽，手持開山刀，身高、體型、口音與被告丙○○相
    同之歹徒侵入店內，脅迫要殺害伊，要伊把櫃檯所有現金交出，伊只好把現金三
    千八百九十元交出，該歹徒所持開山刀及所戴安全帽特徵（品牌貼在前帽沿）與
    被告丙○○所有之開山刀及安全帽完全吻合，且該歹徒走路時一跛一跛，也與被
    告丙○○符合，歹徒有騎乘重型機車為交通工具，但伊沒看清楚車牌號碼等語（
    見偵字第五○一三號偵查卷第十七頁背面、第十八頁）；於原審訊問時證稱：九
    十年八月十六日下午六時三十分，伊服務位於新竹縣竹北市○○路二八三號之全
    家便利超商，遭頭戴全罩式安全帽，手拿開山刀之歹徒強盜，該歹徒拿刀比向我
    們，要我們把錢交出來，當時很害怕，沒有辦法抵抗，另一店員陳亦錚就拿錢給
    歹徒等語（見原審卷第四十九頁、第五十頁）相符，且被告於原審訊問時亦供稱
    此次犯行確其所為，並對證人丁○○所述遭搶過程，沒有意見等語（見原審卷第
    五十頁），並有被告所有，供強盜犯罪所用之全罩式黑色安全帽一頂、開山刀一
    把扣案可稽，足證被告前開自白與事實相符。另被告於警訊及本院九十一年一月
    三十一日訊問時供稱：伊使用牌照號碼ＧＣＸ─八八五號之重型機車作為此次強
    盜之交通工具云云（見偵字第五○一三號偵查卷第十三頁、本院九十一年一月三
    十一日訊問筆錄），核與被告竊取牌照號碼ＧＣＸ─八八五號之重型機車時間（
    詳如後述）不符，惟查被告強盜超商多次，細節難免混淆，此供述應係被告記憶
    錯誤所致，並不影響被告前開自白之真實性，附此敘明。
  (五)被告於右揭時、地為取得供強盜便利商店使用之交通工具，以自備鑰匙，先後竊
    取被害人林運昌所有之牌照號碼ＧＺＢ─一一０號重型機車一部，及被害人羅吉
    浪所有牌照號碼ＧＣＸ─八八五號之重型機車一部之事實，業據被告於警訊時坦
    承：九十年八月份，在新竹市○○路一四七號前，利用自備之鑰匙，竊得牌照號
    碼ＧＺＢ─一一０號重型機車一部，另牌照號碼ＧＣＸ─八八五號之重型機車，
    係在新竹市○○路清華大學前，同樣以自備之鑰匙竊得，正確行竊時間伊忘記了
    等語（見偵字第五○一三號偵查卷第十一頁正反面）；於原審訊問及審理時坦承
    ：伊竊取牌照號碼ＧＺＢ─一一０號重型機車之時間是在九十年八月十六日傍晚
    ，竊取牌照號碼ＧＣＸ─八八五號之重型機車之時間是在九十年八月十六日晚上
    十時許等語（見原審卷第一二一頁、第八十五頁），核於證人即被害人林運昌之
    子林賢洋於原審訊問時證稱：伊使用之牌照號碼ＧＺＢ─一一０號重型機車於九
    十年八月十二日中午十二時十分左右，停在新竹市○○路一四七號前，伊於當天
    晚上十一時許發現失竊報案，所以被偷之時間應是九十年八月十六日中午十二時
    十分左右到當天晚上十一時許這段期間等語（見原審卷第八十三頁、第八十四頁
    ）；證人即被害人羅吉浪之子丑○○於原審訊問時證稱：伊使用之牌照號碼ＧＣ
    Ｘ─八八五號之重型機車於九十年八月十六日晚上十點，停放在新竹市清華大學
    前面，九十年八月十七日半夜，警察打電話到伊家，說該機車發生搶案，所以失
    竊時間應是九十年八月十六日晚上十點到九十年八月十七日晚上這段時間等語（
    見原審卷第八十四頁、第八十五頁）相符，此外並有被告所有供犯罪所用而經扣
    案之鑰匙一支可資佐証，復有贓證物品認領保管收據、車輛竊盜、車牌失竊資料
    個別查詢報告表及現場相片等附卷（見偵字第五○一三號偵查卷第三十二頁至第
    三十五頁、第三十九頁至第四十一頁）可稽，足證被告前開自白與事實相符。
  (六)被告為附表編號五之強盜事實，業據被告於警訊時坦承：九十年八月十七日凌晨
    二時許，伊騎竊得之牌照號碼ＧＺＢ─一一０號重型機車，身穿花襯衫、藍色短
    褲，頭戴全罩式黑色安全帽，手持開山刀，進入新竹市○○路○段二五二號七─
    一一超商，一進店內就喝令店員把錢交出來，然後搜括財物，搶得現金一千二百
    元後騎車逃逸，強盜所得已購買毒品殆盡等語（見偵字第五○一三號偵查卷第十
    二頁背面）；於檢察官偵訊時亦為相同之供述（見偵字第五○一三號偵查卷第五
    十九頁），核與證人即被害人乙○○於警訊時證稱：九十年八月十七日凌晨二時
    許，伊所服務位於新竹市○○路○段二五二號之超商，遭一名頭戴全罩式黑色安
    全帽，身穿花襯衫、藍色短褲，手持開山刀之男子，強盜一千二百元，該男子走
    路跛腳，警方所查獲之被告丙○○經伊當場指認，就是強盜伊財物之人，且依警
    方查扣丙○○所有之安全帽及所穿著之衣服，伊更加確定就是丙○○沒錯等語（
    見偵字第五○一三號偵查卷第十九頁背面、第二十頁）；於原審訊問時證稱：伊
    在新竹市○○路○段二五二號之七─一一超商服務，九十年八月十七日凌晨二時
    許被搶，當時伊要進櫃檯時，歹徒就跟著進櫃檯，歹徒頭戴全罩式安全帽，並把
    刀舉起來說搶劫，當時伊很害怕，沒有辦法抵抗，就打開收銀機讓歹徒拿錢，該
    名歹徒腿一大一小，走路一跛一跛的，臨走時還拿走三包國際牌黑珍珠香煙等語
    （見原審卷第五十二頁）相符，且被告於原審訊問時亦供稱此次犯行確其所為，
    證人乙○○所述遭搶過程實在等語（見原審卷第五十三頁），並有被告所有，供
    強盜犯罪所用之全罩式黑色安全帽一頂、開山刀一把扣案可稽，足證被告前開自
    白與事實相符。
  (七)被告為附表編號六之強盜事實，業據被告於警訊時坦承：九十年八月十七日二十
    時五分許，伊騎乘竊得之牌照號碼ＧＣＸ─八八五號重型機車，在新竹市○○路
    一號萊爾富超商內，持開山刀搶走一千九百元等語（見偵字第五○四三號偵查卷
    第三頁背面至第四頁），核與證人即被害人癸○○於警訊時證稱：九十年八月十
    七日二十時五分許，伊工作位於新竹市○○路一號之萊爾富超商被一名歹徒持刀
    強盜財物，損失一千九百元，該歹徒持約四十公分長有刀炳的刀，國語口音，戴
    全罩式深黑色安全帽，身高約一六五公分，年約三十至四十歲，穿白底花上衣，
    深色長褲，騎重型機車車號不詳，強盜後往東南街方向逃逸等語（見偵字第五○
    四三號偵查卷第五頁背面）；於原審訊問時證稱：伊在新竹市○○路一號之萊爾
    富超商擔任店員，九十年八月十七晚上伊正要走出櫃檯，被告拿出刀子，刀面向
    上，叫伊把錢拿出來，被告拿的刀很大，約一台尺左右，我就拿收銀機上面小額
    鈔票給被告，被告還要大鈔，伊就叫被告自己進櫃檯拿，伊往後退，被告就繞進
    櫃檯拿錢，伊害怕無法反抗，當時被告頭戴安全帽，就是庭上的這位被告等語（
    見原審卷第一○六頁、一○七頁）相符，且被告於原審訊問時亦供稱此次犯行確
    其所為，證人癸○○所述遭搶過程，沒有意見等語（見原審卷第一○七頁），並
    有被告所有，供強盜犯罪所用之全罩式黑色安全帽一頂、開山刀一把扣案可稽，
    復有被告強盜時，遭該萊爾富超商攝影機錄得影像翻拍之照片一紙附卷（見偵字
    第五○四三號偵查卷第十頁）可佐，足證被告前開自白與事實相符。
  (八)被告為附表編號七之強盜事實，業據被告於警訊時坦承：九十年八月十八日凌晨
    四時三十分許，伊騎乘竊得之牌照號碼ＧＣＸ─八八五號重型機車，頭戴全罩式
    黑色安全帽，手持開山刀，進入新竹市○○○街五十號之七─一一超商，一進店
    內就喝令店員把錢交出來，然後搜括財物，搶得現金三千七百多元後騎車逃逸，
    強盜所得已購買毒品海洛英殆盡等語（見偵字第五○一三號偵查卷第十三頁）；
    於檢察官偵訊時亦為相同之供述（見偵字第五○一三號偵查卷第五十九頁正反面
    ），核與證人即被害人壬○○於警訊時證稱：九十年八月十八日凌晨四時四十分
    左右，伊服務位於新竹市○○○街五十號一樓之七─一一超商遭一名頭戴全罩式
    黑色安全帽，穿白色花襯衫及白長褲，手持類似藍波刀之凶器侵入，該名歹徒叫
    伊把收銀機之財物交付，伊因心生畏懼，故將收銀機內現金三千七百六十六元給
    該名歹徒，該名歹徒騎乘一二五ＣＣ深色重機車往光華街方向逃逸；警方查獲之
    被告丙○○經伊當場指認，就是強盜伊的歹徒，強盜當時丙○○雖然戴著安全帽
    ，伊沒有很清楚看清他的臉，但扣案的安全帽就是丙○○強盜時所戴，另外看丙○○的身材特徵，伊非常確定丙○○就是搶匪等語（見偵字第五○一三號偵查卷
    第二十一頁至第二十三頁）；於原審訊問時證稱：九十年八月十八日凌晨四時半
    左右，伊服務位於新竹市○○○街五十號一樓之七─一一超商遭到強盜，歹徒進
    來店內先示意要買香煙，當伊走到櫃檯的時候，歹徒就把刀子拿出來，近距離抵
    向伊背後，喝令伊把錢拿給他，當時刀尖離伊身體距離很近，伊沒有辦法反抗，
    就交錢給他，伊指認被告就是強盜伊的歹徒等語（見原審卷第五十三頁、第五十
    四頁）相符，且被告於原審訊問時亦供稱此次犯行確其所為，證人壬○○所述遭
    搶過程實在等語（見原審卷第五十四頁、第五十五頁），並有被告所有，供強盜
    犯罪所用之全罩式黑色安全帽一頂、開山刀一把扣案可稽，足證被告前開自白與
    事實相符。
  (九)被告為附表編號八之強盜事實，業據被告於警訊時坦承：九十年八月十八日凌晨
    五時許，伊騎乘竊得之牌照號碼ＧＣＸ─八八五號重型機車，在新竹市○○路○
    段二六三號ＯＫ便利超商內持開山刀搶走香煙，價值約一千餘元等語（見偵字第
    五○四三號偵查卷第三頁背面至第四頁），核與證人即被害人子○○於警訊時證
    稱：九十年八月十八日凌晨五時許，伊服務位於新竹市○○路○段二六三號之Ｏ
    Ｋ便利超商，遭一名身高約一六五公分，年紀約三十至四十歲、穿白底花色上衣
    ，深色長褲，戴全罩式安全帽，持類似番刀之歹徒強盜，損失七星牌香煙四條，
    歹徒騎牌照號碼ＧＣＸ─八八五號重型機車往竹北方向逃逸等語（見偵字第五○
    四三號偵查卷第七頁、第八頁）；於原審訊問時證稱：伊服務位於新竹市○○路
    之ＯＫ便利超商，九十年八月十八日凌晨被搶走四條七星牌香煙，當時歹徒戴安
    全帽進來，拿一支一尺半的刀，走路很慢，伊當時有記下歹徒所騎乘機車之牌照
    號碼，被搶時伊很害怕，直接往外衝，沒有辦法抵抗等語（見原審卷第八十六頁
    、第八十七頁）相符，且被告於原審訊問時亦供稱此次犯行確其所為，證人子○○所述遭搶過程，沒有意見等語（見原審卷第八十七頁），並有被告所有，供強
    盜犯罪所用之全罩式黑色安全帽一頂、開山刀一把扣案可稽，復有被告強盜時，
    遭該ＯＫ便利超商攝影機錄得影像翻拍之照片一紙附卷（見偵字第五○四三號偵
    查卷第十頁）可佐，足證被告前開自白與事實相符。
  (十)被告為附表編號九之強盜事實，業據被告於警訊時坦承：九十年八月二十日下午
    二時十五分許，伊騎竊得之牌照號碼ＧＺＢ─一一０號重型機車，身穿花襯衫、
    藍色短褲，頭戴全罩式黑色安全帽，手持開山刀，進入新竹市○○○街一三三巷
    一號ＯＫ便利超商（警訊筆錄誤載為七─十一超商），一進店內就喝令店員把錢
    交出來，然後搜括財物，搶得現金三千二百多元後騎車逃逸，強盜所得，已購買
    毒品殆盡等語（見偵字第五○一三號偵查卷第十二頁背面）；於檢察官偵訊時亦
    為相同之供述（見偵字第五○一三號偵查卷第五十九頁背面），核與證人即被害
    人戊○○於警訊時證稱：九十年八月二十日，伊服務位於新竹市○○○街一三三
    巷一號之ＯＫ便利超商，遭一名騎乘牌照號碼ＧＺＢ─一一０號重型機車，身穿
    黃白相間之花襯衫、深色西裝褲，頭戴全罩式黑色安全帽，瘦高身材，走路跛腳
    ，約三十五至四十歲之男子，以手持開山刀方式，脅迫伊交出金錢，共被搶三千
    二百三十七元，警方所查獲之被告丙○○經伊當場指認，就是強盜伊的人，因被
    告丙○○所有之全罩式安全帽廠牌標籤貼於正前方與歹徒相同，歹徒當時手持開
    山刀不斷揮舞，且走路略微跛腳等語（見偵字第五○一三號偵查卷第二十六頁、
    第二十七頁）；於原審訊問時證稱：伊在新竹市○○○街一三三巷一號之ＯＫ便
    利超商服務，九十年八月二十日下午，歹徒進入店內，伊當時在櫃檯擺米酒，歹
    徒走過來就手持開山刀拍櫃檯桌面，伊本能反應就知道這是搶劫，伊就開收銀機
    拿錢給歹徒，伊當時很害怕，因為歹徒有刀，伊沒有辦法反抗，扣案被告所有之
    安全帽、開山刀都與歹徒相同，當時歹徒穿一件有暈染的黃白相間圓形圖案花襯
    衫等語（見原審卷第五十五頁至第五十七頁）相符，且被告於原審訊問時雖否認
    有持開山刀拍打櫃檯云云，然亦供稱此次犯行確其所為，且其亦有證人戊○○所
    證述之暈染的黃白相間圓形圖案花襯衫等語（見原審卷第五十六頁、第五十七頁
    ），並有被告所有，供強盜犯罪所用之全罩式黑色安全帽一頂、開山刀一把扣案
    可稽，足證被告前開自白與事實相符。
  (十一)又查扣案被告持以強盜犯案之開山刀，刀刃長三十二．六公分，柄長十三．四公
    分，刀刃單面開鋒，刀背無鋸齒狀，非屬槍砲彈藥刀械管制條例列管之刀械，有
    新竹市警察局刀械鑑驗小組工作紀錄表一紙在卷（見原審卷第三十一頁、第三十
    二頁）可稽，扣案開山刀既長又鋒利，足以威脅人之生命安全，故於平常狀態下
    ，一般人見扣案之刀械即會心生畏懼，而被告則持以對向被害人或抵住身體、刀
    背砍手後，喝令交出財物，再依當時均僅有一名店員及值深夜時段等各種客觀情
    勢觀察，被告所為確已達至使被害人（即超商店員）辛○○、庚○○、己○○、
    丁○○、乙○○、癸○○、壬○○、子○○、戊○○不能抗拒之情形甚明，故被
    告辯稱不成立之強盜犯行云云，不足採信。
  綜上所述，本件被告犯罪事証明確，犯行洵堪認定，應予依法論科。至被告於原審
  審理時雖供稱：附表編號一之強盜案另有共犯鄭丁榮云云，惟查被告歷次供述均供
  稱僅係其一人為之，未曾供述另有共犯等語，且被害人亦均證稱僅被告一人強盜等
  語，再被告因腳部受傷，行動較不便利，且特徵明顯，易遭人指認，若有共犯，當
  係由行動便利且不易遭辨識之人為之，不可能推由被告下手，此外，復查無其他積
  極証據足以証明確有被告於原審審理時供稱之共犯存在，故被告此部分供述，不能
  採信，併予敘明。
三、本件被告丙○○攜帶兇器，強盜他人財物行為後，懲治盜匪條例及刑法第三百三
    十條第一項之加重強盜罪，分別經總統於九十一年一月三十日明令公布廢止及修
    正，並自同年二月一日生效，而在懲治盜匪條例未公布廢止生效前，因該條例為
    刑法之特別法，依特別法優於普通法之法律適用原則，自無適用相關修正前刑法
    第三百三十條第一項加重強盜罪之餘地，但懲治盜匪條例之廢止與刑法第三百三
    十條第一項加重強盜罪之修正，係同時公布生效，立法目的在以修正後之刑法第
    三百三十條第一項加重強盜罪取代相關之懲治盜匪條例第五條第一項第一款之盜
    匪罪規定，以避免修正前之刑法第三百三十條第一項發生中間法之效力，因之，
    修正前之刑法第三百三十條第一項並非中間法，即不生比較適用中間法之問題。
    故懲治盜匪條例雖曰廢止，然因其廢止前後均有刑罰規定，仍屬刑法第二條第一
    項之行為後法律之變更，而非犯罪後之法律已廢止其刑罰。依刑法第二條第一項
    之規定，比較修正後刑法第三百三十條第一項加重強盜罪之法定刑為處七年以上
    有期徒刑，較之懲治盜匪條例第五條第一項第一款之盜匪罪其法定刑為處無期徒
    刑或七年以上有期徒刑，有利於被告，自應適用較有利之修正後刑法第三百三十
    條第一項規定對被告論科。核被告所為，係犯修正後刑法第三百三十條第一項加
    重強盜罪、同法第三百二十條第一項之竊盜罪。被告九次強盜犯行，時間緊接，
    手段相同，所犯又係構成要件相同之罪名，顯係基於概括犯意為之，為連續犯，
    應依刑法第五十六條連續犯規定，論以情節較重之如附表編號三所示加重強盜一
    罪，並依法加重其刑；所犯二次竊盜犯行，亦時間緊接，手段相同，所犯亦係構
    成要件相同之罪名，顯係基於概括犯意為之，亦為連續犯，亦應依刑法第五十六
    條連續犯規定，論以一罪，被告所犯前開加重強盜與竊盜二罪間，有方法結果之
    牽連關係，為牽連犯，應依刑法第五十五條規定，從一重之如附表編號三所示加
    重強盜罪論處。臺灣新竹地方法院檢察署檢察官函送併案審理之九十年度偵字第
    五０四三號及第五０七三號案件，與被告經起訴之加重強盜犯罪事實，其時間緊
    接，犯罪構成要件相同，係屬連續犯關係，為裁判上一罪關係，本院自得併予審
    理，附此敘明。
四、原審認被告丙○○罪證明確，予以論罪科刑，固非無見，惟查原審未及審酌懲治
    盜匪條例已廢止及與新修正刑法第三百三十條第一項之加重強盜罪比較適用，尚
    屬未洽。被告上訴意旨猶執前詞，認其行為尚未構成強盜犯行，固不足取，惟原
    判決既有上開可議之處，自應由本院將之撤銷改判。爰審酌被告丙○○甫因搶奪
    罪經假釋，尚在假釋期間，仍不知悔改，竟因左腳萎縮，變成跛腳，找不到工作
    ，且因其母親住院需要錢付醫藥費，而持開山刀強盜財物，此不僅對被害人造成
    財產上之損失，其心理所受驚嚇，非長時間甚難磨滅，其行為嚴重危害社會治安
    ，影響人心，及被告犯罪後坦承犯行，顯有悔意，犯罪後態度尚稱良好等一切情
    狀，量處如主文第二項所示之刑，且依其犯罪之性質，破壞社會秩序嚴重，實有
    剝奪其公民權一段期間，令其悔悟所為之必要，故依刑法第三十七條第二項為褫
    奪公權之諭知。扣案之鑰匙一把、全罩式安全帽一頂及開山刀一把，均係被告所
    有，並供前揭強盜犯罪所用之物，業據被告供述在卷，爰依刑法第三十八條第一
    項第二款規定，宣告沒收。
據上論斷，應依刑事訴訟法第三百六十九條第一項前段、第三百六十四條、第二百九
十九條第一項前段，刑法第二條第一項、第五十六條、第三百三十條第一項、第三百
二十條第一項、第五十五條、第三十七條第二項、第三十八條第一項第二款，罰金罰
鍰提高標準條例第一條前段判決如主文。
本案經檢察官劉靜婉到庭執行職務。
中      華      民      國    九十一    年      四      月    二十四    日
                              臺灣高等法院刑事第十五庭
                                  審判長法  官  房  阿  生
                                        法  官  蔡  光  治
                                        法  官  雷  元  結
右正本證明與原本無異。
如不服本判決應於收受送達後十日內向本院提出上訴書狀，其未敘述上訴之理由者並
得於提起上訴後十日內向本院補提理由書（均須按他造當事人之人數附繕本）。
                                        書記官  汪  志  剛
中      華      民      國    九十一    年      四      月    二十四    日
附表
┌──┬─────┬────────┬───┬──────┬──────┐
│編號│ 時  間   │ 地  點         │被害人│ 犯罪方法   │損失財物    │
├──┼─────┼────────┼───┼──────┼──────┤
│一  │九十年八月│新竹市○○街四十│辛○○│於櫃檯前，以│新台幣二千四│
│    │十三日凌晨│二號萊爾富便利商│      │自左腰際抽出│百元（收銀機│
│    │三時許    │店              │      │開山刀指向被│內之四百元及│
│    │          │（騎乘不詳車號機│      │害人之脅迫方│收銀機下之硬│
│    │          │車）            │      │式，喝令被害│幣二千元）  │
│    │          │                │      │人交付金錢，│            │
│    │          │                │      │並以「如不從│            │
│    │          │                │      │即要砍你」之│            │
│    │          │                │      │言語脅迫被害│            │
│    │          │                │      │人，至使被害│            │
│    │          │                │      │人不能抗拒而│            │
│    │          │                │      │打開收銀機後│            │
│    │          │                │      │，被告自行取│            │
│    │          │                │      │走財物。    │            │
├──┼─────┼────────┼───┼──────┼──────┤
│二  │九十年八月│新竹市○○街三十│庚○○│以開山刀尖抵│收銀機內之現│
│    │十四日凌晨│八號萊爾富便利商│      │住被害人身體│金新台幣三千│
│    │一時許    │店           │      │暴方式，要被│元、中華電信│
│    │          │（騎乘不詳車號機│      │害人交出財物│ＩＣ卡三張、│
│    │          │車）            │      │，至使被害人│易利信Ｔ２８│
│    │          │                │      │不能抗拒而將│行動電話一支│
│    │          │                │      │收銀機打開後│            │
│    │          │                │      │，被告自行取│            │
│    │          │                │      │走財物。    │            │
│    │          │                │      │            │            │
│    │          │                │      │            │            │
│    │          │                │      │            │            │
├──┼─────┼────────┼───┼──────┼──────┤
│三  │九十年八月│新竹市○○路三九│己○○│先以手持開山│新台幣九千元│
│    │十五日凌晨│八號全家便利商店│      │刀之方式，脅│            │
│    │三時十二分│（騎乘不詳車號機│      │迫被害人打開│           │
│    │許        │車）            │      │收銀機，被害│            │
│    │          │                │      │人不從，即以│            │
│    │          │                │      │刀背砍被害人│            │
│    │          │                │      │手部之強暴方│            │
│    │          │                │      │式，至使被害│            │
│    │          │                │      │人不能抗拒而│            │
│    │          │                │      │打開收銀機後│            │
│    │          │                │      │，被告自行取│            │
│    │          │                │      │走財物。    │            │
│    │          │                │      │            │            │
│    │          │                │      │            │            │
│    │          │                │      │            │            │
├──┼─────┼────────┼───┼──────┼──────┤
│四  │九十年八月│新竹縣竹北市三民│丁○○│以手持開山刀│新台幣三千八│
│    │十六日下午│路二八三號全家便│      │比向被害人，│百九十元    │
│    │六時十分許│利商店竹仁店    │      │並脅迫稱：將│            │
│    │          │（騎乘不詳車號機│      │櫃檯現金全部│            │
│    │          │車）            │      │交出，否則殺│            │
│    │          │                │      │害人不能抗拒│            │
│    │          │                │      │，而交付被告│            │
│    │          │                │      │財物。      │            │
│    │          │                │      │            │            │
│    │          │                │      │            │            │
│    │          │                │      │            │            │
│    │          │                │      │            │            │
├──┼─────┼────────┼───┼──────┼──────┤
│五  │九十年八月│新竹市○○路○段│乙○○│持開山刀隨被│新台幣一千二│
│    │十七日凌晨│二五二號７─１１│      │害人進入櫃檯│百元及三包香│
│    │二、三時許│便利商店        │      │後，以舉刀稱│煙（國際牌黑│
│    │          │（騎竊得之ＧＺＢ│      │搶劫之方式，│珍珠）      │
│    │          │一一０號機車）  │      │脅迫被害人，│            │
│    │          │                │      │至使被害人不│            │
│    │          │                │      │能抗拒，而將│            │
│    │          │                │      │收銀機打開，│            │
│    │          │                │      │被告自行取走│            │
│    │          │                │      │財物。      │            │
│    │          │                │      │            │            │
│    │          │                │      │            │            │
├──┼─────┼────────┼───┼──────┼──────┤
│六  │九十年八月│新竹市○○路一號│癸○○│以手持開山刀│新台幣一千九│
│    │十七日二十│萊爾富便利商店  │      │，刀面朝上之│百元        │
│    │時五分許  │（騎竊得之ＧＣＸ│      │方式，脅迫被│            │
│    │          │八八五號機車）  │      │害人，至使被│            │
│    │          │                │      │害人不能抗拒│            │
│    │          │                │      │而交付財物，│            │
│    │          │                │      │被告仍嫌不足│            │
│    │          │                │      │，而自行取走│            │
│    │          │                │      │財物。      │            │
│    │          │                │      │            │            │
│    │          │                │      │            │            │
│    │          │                │      │            │            │
├──┼─────┼────────┼───┼──────┼──────┤
│七  │九十年八月│新竹市○○○街五│壬○○│趁店員進入櫃│新台幣三千七│
│    │十八日凌晨│十號一樓７─１１│      │檯時，以手持│百六十六元  │
│    │四時三十分│便利商店        │      │開山刀近距離│            │
│    │許        │（騎竊得之ＧＣＸ│      │抵向被害人背│            │
│    │          │八八五號機車）  │      │後之方式，脅│            │
│    │          │                │      │迫被害人交付│            │
│    │          │                │      │財物，至使被│            │
│    │          │                │      │害人不能抗拒│            │
│    │          │                │      │，而交付被告│            │
│    │          │                │      │財物。      │            │
│    │          │                │      │            │            │
│    │          │                │      │            │            │
│    │          │                │      │            │            │
├──┼─────┼────────┼───┼──────┼──────┤
│八  │九十年八月│新竹市○區○○路│子○○│以手持開山刀│四條七星牌香│
│    │十八日凌晨│一段二六三號ＯＫ│      │指向被害人之│煙          │
│    │五時許    │便利商店        │      │方式，脅迫被│            │
│    │          │（騎竊得之ＧＣＸ│      │害人交付財物│            │
│    │          │八八五號機車）  │      │，至使被害人│            │
│    │          │                │      │不能抗拒，而│            │
│    │          │                │      │逃出店外時，│            │
│    │          │                │      │被告自行取走│            │
│    │          │                │      │財物。      │            │
│    │          │                │      │            │            │
├──┼─────┼────────┼───┼──────┼──────┤
│九  │九十年八月│新竹市○○○街一│戊○○│以手持開山刀│新台幣三千二│
│    │二十日下午│三三巷一號ＯＫ便│      │拍打櫃檯桌面│百三十七元  │
│    │二時十五分│利商店          │      │方式，脅迫被│            │
│    │許        │（騎竊得之ＧＺＢ│      │害人交付財物│            │
│    │          │一一０號機車）  │      │，至使被害人│            │
│    │          │                │      │不能抗拒，而│            │
│    │          │                │      │交付被告財物│            │
│    │          │                │      │。          │            │
│    │          │                │      │            │            │
└──┴─────┴────────┴───┴──────┴──────┘
附錄：本案論罪科刑法條全文
刑法第三百三十條
犯強盜罪而有第三百二十一條第一項各款情形之一者，處七年以上有期徒刑。
前項之未遂犯罰之。
刑法第三百二十條第一項
意圖為自己或第三人不法之所有，而竊取他人之動產者，為竊盜罪，處五年以下有期
徒刑、拘役或五百元以下罰金。
